【裁判字號】    97,抗,851
【裁判日期】    970807
【裁判案由】    聲請撤銷緩刑
【裁判全文】
臺灣高等法院臺中分院刑事裁定           97年度抗字第851號
抗  告  人
即  受刑人  甲○○
法定代理人  乙○○
            丙  ○
上列抗告人即受刑人因竊盜案件，經檢察官聲請撤銷緩刑，不服
臺灣彰化地方法院97年度撤緩字第57號，中華民國97年6月26日
所為裁定（聲請案號：臺灣彰化地方法院檢察署97年度執聲字第
698號號），提起抗告，本院裁定如下：
    主  文
原裁定撤銷，發回臺灣彰化地方法院。
    理  由
一、本件臺灣彰化地方法院檢察署檢察官聲請意旨係以：抗告人
    即受刑人甲○○於民國95年2月1日犯竊盜罪，前經臺灣彰化
    地方法院於95年8月18日，以95年度簡上字第81號判決判處
    拘役10日，如易科罰金，以300元折算1日，緩刑2年，並於
    95年8月18日確定。惟抗告人於緩刑期內之96年3月15日、96
    年9月8日故意更犯竊盜等案件，經同法院於97年5月6日，以
    97年度簡上字第28號判決判處有期徒刑1月、拘役25日，並
    於97年5月6日確定。因認抗告人於緩刑期內故意犯他罪，而
    在緩刑期內受有期徒刑之宣告確定，而聲請將上述緩刑之宣
    告予以撤銷。原審法院則以：按刑法第75條之1規定：「（
    第1項）受緩刑之宣告而有下列情形之一，足認原宣告之緩
    刑難收其預期效果，而有執行刑罰之必要者，得撤銷其宣告
    ：.. 二、緩刑期內因故意犯他罪，而在緩刑期內受得易科
    罰金之有期徒刑、拘役或罰金之宣告確定者。」經核抗告人
    上述2案判決正本，認原本緩刑之宣告，難收預期之效果，
    而有執行刑罰必要。並認本件聲請與上述規定相符，應予准
    許，而裁定撤銷上開緩刑之宣告。
二、惟按刑法第75條之1規定撤銷緩刑宣告者，除須具備該條第1
    項各款所列事由外，尚須審酌是否確足認原宣告之緩刑已難
    收其預期效果，而有執行刑罰之必要，亦即必須藉助刑罰執
    行之個別教化功能，始能預防該受刑人再犯。經查本件抗告
    人所犯上開各罪，其當時精神狀態，均因曾於87年間罹患精
    神分裂症，導致現實感差、情緒衝動、思考混亂，攻擊家人
    及人際關係退縮等症狀，曾經住院3次，並長期抗拒服藥治
    療，其精神狀態不穩定，其雖意識清楚，但表情平淡，會談
    間思考內容因精神症狀干擾，時而脫離現實，現實生活判斷
    能力明顯受損，常造成自己及家人傷害而不自知，亦無責任
    感，將所有責任歸咎於他人，無法正常處理日常生活事務，
    精神狀態已符合精神耗弱程度。或嗣經臨床判斷為一精神分
    裂症患者，對於行為可能造成的後果，其判斷則受疾病影響
    而偏離現實，其行為時精神狀況呈現輕度精神耗弱，其辨識
    能力因疾病而較常人為低，此分別有上開二件刑事判決正本
    在卷可稽。抗告人更早因上開精神疾病，經原審法院以95年
    度禁字第59號裁定禁治產。則抗告人能否依刑罰執行之個別
    教化功能，預防其因上開精神疾病所造成行為失控之犯罪行
    為，顯然並非毫無疑慮。原審法院徒以抗告人於緩刑宣告後
    ，有刑法第75條之1第1項第2款所列事由，即認原宣告之緩
    刑難收其預期效果，而有執行刑罰之必要，卻未審酌抗告人
    上開各犯罪時之精神狀態，乃異於常人，且刑罰耐受性較低
    。其遽予裁定撤銷緩刑，難認適當。抗告意旨以抗告人係精
    神疾病患者，非出於能自我控制下再犯罪，而執以指摘原裁
    定不當，即有理由，應由本院將原裁定撤銷，發回原審法院
    另為適當之裁定。
據上論斷，應依刑事訴訟法第413條前段裁定如主文。
中    華    民    國    97    年   8    月      7    日
            刑事第六庭  審判長法  官  李  文  雄
                              法  官  張  恩  賜
                              法  官  邱  顯  祥
上列正本證明與原本無異。
不得再抗告。
                              書記官  陳  桂  芬
中    華    民    國    97    年    8    月     7    日


司法院資訊處製作；財團法人民間司法改革基金會備份。
